臺灣板橋地方法院民事判決　　　　　　 93年度簡上字第283號
上　訴　人　甲○○
被 上 訴人　乙○○
上列當事人間請求第三人異議之訴事件，上訴人對於中華民國93
年10月19日臺灣板橋地方法院板橋簡易庭93年度板簡字第1628號
第一審判決提起上訴，經本院於94年9 月14日言詞辯論終結，判
決如下：
    主  文
原判決關於駁回上訴人後開第二項之訴部分，及訴訟費用之裁判
廢棄。
本院九十三年度執助字第一三七五號被上訴人與債務人余普峰間
清償票款強制執行程序事件，就上訴人所有如附表編號一所示沙
發壹組（含三人座壹張、兩人座壹張、單人座壹張及茶几壹個）
、編號三所示冷氣壹台、編號四所示電視機壹台所為之強制執行
程序，應予撤銷。
其餘上訴駁回。
第一、二審訴訟費用，由被上訴人負擔二分之一，餘由上訴人負
擔。
    事實及理由
一、上訴人主張：
  (一)緣被上訴人以訴外人即執行債務人余普峰積欠債務為由，持
    台灣士林地方法院所核發本票裁定聲請台灣台北地方法院對
    訴外人余普峰為強制執行，經台灣台北地方法院囑託鈞院執
    行，經鈞院分受93年度執助字第1375號強制執行事件。民國
    （下同）93年7 月6 日下午，被上訴人偕同鈞院書記官及執
    達員至上訴人位於台北縣永和市○○路○ 段60巷7 號1 樓住
    處（下稱永和地址住處），強制執行訴外人余普峰之財產時
    ，竟當場查封上訴人所有如附表所示之沙發1 組（含三人座
    1 張、兩人座1 張、單人座1 張及茶几1 個）、冷氣1 台、
    電視機1 台及電腦2 台（下稱系爭物品）。惟系爭物品均為
    上訴人出資購買，其中如附表編號二所示電腦2 台，為上訴
    人用以排算命理為業之謀生工具，因屋內空間窄小而暫置於
    余普峰房間，其餘物品放置在客廳內，俱非余普峰所有，訴
    外人余普峰亦未自認為其所有，被上訴人逕予指封，上訴人
    與執行債務人余普峰當場即提出異議。動產既係以所有人占
    有使用為原則，被查封之物品係置放於上訴人住處內，均為
    上訴人所使用之物，足認上訴人確為系爭物品之所有人。爰
    依強制執行法第15條規定提起本件第三人異議之訴等語（上
    訴人於原審聲明：鈞院93年度執助字第1375號強制執行事件
    就系爭物品所為之查封程序應予撤銷。原審判決上訴人敗訴
    ，上訴人聲明不服，提起上訴。）。併為上訴聲明：(一)原判
    決廢棄。(二)鈞院93年度執助字第1375號強制執行事件就系爭
    物品所為之查封程序應予撤銷。
二、被上訴人則以：上訴人與執行債務人余普峰係男女朋友，二
    人為同居之事實上夫妻關係。鈞院所查封之動產均在執行債
    務人余普峰之占有使用中，依民法第801 條規定得推定為余
    普峰所有，上訴人主張其為系爭物品所有人未能舉證證明。
    且其中電腦2 台係於余普峰之房間內查封，復非上訴人必需
    使用之物，顯非上訴人所有，其請求撤銷鈞院上開強制執行
    事件之強制執行程序，並無理由等語，資為抗辯。併為答辯
    聲明：駁回上訴。
三、兩造不爭執事項：
  (一)被上訴人以訴外人即執行債務人余普峰積欠債務為由，持台
    灣士林地方法院所核發本票裁定聲請台灣台北地方法院對訴
    外人余普峰為強制執行，經台灣台北地方法院囑託本院執行
    ，經本院分受93年度執助字第1375號清償票款強制執行事件
    。93年7 月6 日下午，被上訴人偕同本院書記官及執達員至
    上訴人位於台北縣永和市○○路○ 段60巷7 號1 樓住處執行
    ，查封客廳之沙發1 組（共3 張）、冷氣1 台、電視機1 台
    及置放於余普峰房間內之電腦2 台。
  (二)台北縣永和市○○路○ 段60巷7 號1 樓係上訴人92年9 月間
    所承租，與上訴人之父親同住，嗣余普峰於93年4 月遷入上
    址使用其中一間房間。
四、按第三人就執行標的物有足以排除強制執行之權利者，得於
    強制執行程序終結前，向執行法院對債權人提起異議之訴。
    強制執行法第15條前段定有明文。次按強制執行法第15條所
    謂就執行標的物有足以排除強制執行之權利者，係指對於執
    行標的物有所有權、典權、留置權、質權存在情形之一者而
    言，最高法院68年台上字第3190號判例可資參照。本件上訴
    人主張其為系爭物品所有權人，被上訴人否認，本件爭點厥
    在於上訴人是否為系爭物品之所有權人。按當事人主張有利
    於己之事實者，就其事實有舉證之責任，民事訴訟法第277
    條前段定有明文。民事訴訟如係由原告主張權利者，應先由
    原告負舉證之責，若原告先不能舉證，以證實自己主張之事
    實為真實，則被告就其抗辯事實即令不能舉證，或其所舉證
    據尚有疵累，亦應駁回原告之請求（最高法院17年上字第91
    7 號判例憑參）。本件上訴人主張其為系爭物品所有權人，
    依上開舉證責任分配原則，自應由上訴人就其所主張為系爭
    物品所有權人該有利於己之事實，負舉證之責，上訴人主張
    應先由被上訴人證明系爭物品為余普峰所有云云，容有誤會
    ，尚非足採。
五、查台北縣永和市○○路○ 段60巷7 號1 樓係上訴人92年9 月
    間所承租，與上訴人之父親同住，余普峰嗣於93年4 月始遷
    入上址使用其中1 間房間；暨本件所查封之沙發1 組、冷氣
    1 台、電視機1 台，均係置放於客廳中，電腦2 台則係置放
    於余普峰房間內等事實，為兩造所不爭執，並有上訴人於原
    審提出之現場略圖1 紙在卷可稽，復經本院受命法官至現場
    勘驗屬實（除其中1 台電腦已損壞而置放於前廊陽台，余普
    峰房間內僅餘1 台電腦外），有本院94年7 月26 日 勘驗筆
    錄足徵。又上訴人主張系爭物品中之沙發、電視機、冷氣（
    聲寶牌）乃上訴人遷入永和地址住處前、尚居住於台北市○
    ○路地址時所購置，其中附表編號一所示沙發1 組係在永和
    之中古市場以現金購買，附表編號二、四所示冷氣及電視機
    係在台北市○○○路之上新聯晴股份有限公司（下稱上新聯
    晴公司）所購買（購買序號為AMC-252RC00000000 號及
    AW-CWB-116ZV00000000號），其後搬至永和上址等語。經本
    院依其聲請向上新聯晴公司和平西路分公司函查，經該公司
    函覆：AW-CWB-116ZV商品聲寶冷氣機係於91年7 月7 日訂購
    ，91年7 月8 日配送安裝，送貨地址台北市○○區○○路2
    段203 號3 樓等情，此有該公司94年5 月17日函文1 件附於
    本院審理卷內足證，核與上訴人所稱係其前居住於台北市○
    ○路地址時所購買、其後搬遷至永和地址住處之情相符，堪
    予憑採。至於AMC-252RC 商品則為富士通冷氣，非上訴人所
    稱之電視機，有上新聯晴上開公司函文足憑。然上址永和地
    址住處既係上訴人所承租，非余普峰所承租，沙發1 組、冷
    氣1 台、電視機1 台，均係置放於該址客廳中使用，余普峰
    係上訴人遷入後相距7 個月之久，方遷入上址居住使用其中
    一1 間房間，顯然對於系爭沙發1 組、冷氣1 台、電視機1
    台該等物品具有事實上管領力者為上訴人（參民法第94 0條
    規定），並非余普峰，上訴人方為該等沙發1 組（共3 張）
    、冷氣1 台、電視機1 台之占有人。又依民法第943 條：「
    占有人於占有物上行使之權利，推定其適法有此權利。」、
    第944 條：「占有人，推定其為以所有之意思，善意、和平
    及公然占有者。經證明前後兩時為占有者，推定前後兩時之
    間，繼續占有。」規定，上開沙發1 組、冷氣1 台、電視機
    1 台，占有人係上訴人，並非余普峰，且依法推定上訴人係
    以所有之意思，善意、和平及公然占有，上訴人既有占有該
    等物品之外觀及事實，且依法已推定為其係以所有之意思而
    占有，依民事訴訟法第281 條：「法律上推定之事實無反證
    者，無庸舉證。」規定（上訴人甚且業經證明其中冷氣機為
    其所購買，已如前述），則上訴人主張其為系爭沙發1 組、
    冷氣1 台、電視機1 台之所有權人，應為可信。被上訴人否
    認上訴人為上開物品之所有人，辯稱占有人為余普峰、應為
    余普峰所有云云，自應加以舉證證明之，否則不足以推翻上
    開民法第943 條、第944 條規定之法律上推定之事實，惟被
    上訴人就此並未舉證以實其說，其該部分辯解，當非足取。
六、另如附表編號二所示電腦2 台，查封當時係置放於余普峰所
    單獨使用之房間內，為兩造不爭執，該2 台電腦既放置在余
    普峰個人單獨使用之房間內，外觀上為余普峰占有使用，並
    非上訴人占有，依法推定為係余普峰以其所有之意思，善意
    、和平及公然占有（參照民法第944 條）。而上訴人主張系
    爭2 台電腦係其所有乙節，既為被上訴人否認，依前揭舉證
    責任分配法則，自應由上訴人就該事實負舉證之責。上訴人
    雖主張該2 台電腦係其委託友人李卓敏代為購買零件而組裝
    之中古電腦，且為其用以為他人排算命理所用之謀生工具等
    語，並於原審提出紫微斗數命盤影本10紙為憑（見原審卷第
    43頁至52頁）。然查，上訴人於本院自認其係從事保養化妝
    品直銷工作（見本院94年2 月24日準備程序筆錄），雖亦主
    張尚有幫他人排紫微斗數命盤算命，每個個案收費2,000 元
    云云，惟經本院受命法官會同本院資訊室人員至現場履勘經
    查封後交由執行債務人余普峰保管之如附表編號二所示電腦
    2 台（見本院93 年 度執助字第13 75 號強制執行影印卷）
    ，其中1 台電腦被移置於該址前陽台廊下，該電腦主機內之
    光碟機已被拆除，其餘零件尚在，惟經插上電源線後，主機
    無法執行；另台放置於余普峰房間內之電腦，本院經上訴人
    及余普峰同意後，請資訊人員操作執行進入該電腦內勘驗主
    機內資料，經勘驗結果，該電腦主機之硬碟內，並無留存有
    任何上訴人所稱之紫微斗數資料，經余普峰當場提出「仲益
    科技V4.00 ，紫微斗數」光碟片1 片，放入光碟機中讀取，
    始能顯示進入紫微斗數的檔案。惟紫微斗數之檔案並未在該
    主機硬碟中，且依照主機內所顯示執行該片紫微斗數光碟片
    之檔案捷徑建立時間係在93年4 月27日下午1 時53分53秒，
    建立該捷徑之後即未再有修改捷徑日期。且經本院資訊人員
    操作執行余普峰所提上開光碟片，其中在點選「輸出命盤」
    之選項後，螢幕出現「請輸入存入的報表檔名」、「檔名：
    USER.TXT」畫面，資訊人員表示此畫面顯示之目的係因為文
    字檔不可能存入光碟片中，故尚須轉成文字檔存入主機硬碟
    中，因此螢幕上會顯示上開「請輸入存入的報表檔名」、「
    檔名：USER.TXT」選項之畫面。惟經資訊人員再搜尋主機硬
    碟，發現並無USER.T XT 檔案之存入資料等情，此有本院94
    年7 月26日勘驗筆錄及勘驗時自該電腦中所列印之資料在卷
    可稽，足見該台電腦主機硬碟內，並無任何紫微斗數之檔案
    ，且余普峰於勘驗時當場所提出之紫微斗數光碟片1 片，第
    一次進入該電腦中執行之時間為查封後之93年4 月27日下午
    1 時53分53秒，此後迄本院勘驗之日止，其間該光碟片均未
    曾再進入該電腦中讀取過，此觀之紫微斗數光碟片之於電腦
    主機中檔案捷徑建立時間之後，即未再顯示有修改捷徑日期
    時間之情甚明，否則該電腦主機會顯示該片光碟片最後一次
    於該電腦中讀取之時間（即「修改捷徑日期」欄），顯然上
    訴人所稱該電腦係其為他人排命盤算命之謀生工具，其為所
    有人，僅暫置余普峰房間內云云，不足採信。而另台已損壞
    之電腦，依舉證責任分配原則，上訴人既未能證明證明為其
    所有，其主張亦非可採。
七、綜上，上訴人主張其為如附表編號一所示沙發1 組（含三人
    座1 張、兩人座1 張、單人座1 張及茶几1 個）、編號三所
    示冷氣1 台、編號四所示電視機1 台之所有權人，有足以排
    除強制執行之權利，請求撤銷本院93年度執助字第1375號強
    制執行事件對上開物品之強制執行程序，為有理由，應予准
    許。逾此所為請求，為無理由，應予駁回。原審就上開應准
    許部分，為上訴敗訴之判決，尚有未洽，上訴意旨求予廢棄
    改判，為有理由，爰由本院予以廢棄改判如主文第2 項所示
    。至於上訴人之請求不應准許部分，原判決為上訴人敗訴之
    判決，於法並無不合，上訴意旨求予廢棄改判，為無理由，
    應駁回其上訴。
八、本件事證已臻明確，兩造其餘主張及攻擊防禦方法，經審酌
    後認於本判決結果不生影響，爰不一一論述，附此敘明。
九、結論：本件上訴為一部有理由，一部無理由，依民事訴訟法
    第436 條之1 第3 項、第450 條、第449 條第1 項、第79條
    、第463 條，判決如主文。
中　　華　　民　　國　　94　　年　　9 　　月　　28　　日
                  民事第一庭    審判長法　官　李世貴
                                      法　官　周舒雁
                                      法　官　陳翠琪
以上正本證明與原本無異
本判決不得上訴
中　　華　　民　　國　　94　　年　　9 　　月　　29　　日
                                      書記官　林進煌
